【裁判字號】    95,交聲,580
【裁判日期】    950630
【裁判案由】    違反道路交通管理處罰條例聲明異議
【裁判全文】
臺灣臺北地方法院交通事件裁定         95年度交聲字第580號
原處分機關  交通部公路總局臺北區監理所板橋監理站
異  議  人
即受處分人  甲○○
上列異議人即受處分人因違反道路交通管理處罰條例案件，對於
交通部公路總局臺北區監理所板橋監理站中華民國九十五年六月
二十日所為之處分（原處分案號：板監裁字第裁四一－ＡＥＵ四
三三九五一號）聲明異議，本院裁定如下：
    主  文
異議駁回。
    理  由
一、按「汽車駕駛執照自發照之日起每滿六年換發一次，汽車駕
    駛人應於有效期限屆滿前一個月內向公路監理機關申請換發
    新照、汽車駕駛執照逾期未換發新照者，不得使用駕車」，
    道路交通安全規則第五十二條第一項、第五項定有明文。又
    「所謂汽車，係指在道路上不依軌道或電力架線而以原動機
    行駛之車輛，包括機器腳踏車」，道路交通安全規則第二條
    第一項第一款亦有明文。再按「汽車駕駛人，持逾期之駕駛
    執照駕車者，處銀元六百元以上一千二百元以下罰鍰，並禁
    止其駕駛，逾期之駕駛執照並應扣繳之」，亦為道路交通管
    理處罰條例第二十二條第一項第六款、第二項定有明文。
二、本件異議人即受處分人甲○○於民國九十五年三月三十日十
    六時三十分許，持其所有已逾期（有效日期至九十三年五月
    十八日）之重型機車駕駛執照，騎乘車號ＷＥＸ—五六六號
    輕型機車，行經臺北市○○○路○段二四八巷口，為台北市
    政府警察局大安分局敦化南派出所員警陳嘉正以其有違反道
    路交通管理處罰條例第二十二條第一項第六款「持逾期之駕
    駛執照駕車」之違規行為，當場掣單舉發，且代保管上開已
    逾期之機車駕駛執照。嗣異議人於應到案日期（九十五年四
    月十四日）前之九十五年四月一日到案，原處分機關乃分別
    依道路交通管理處罰條例第二十二條第一項第六款、第二項
    （原處分書漏未記載）及違反道路交通管理事件統一裁罰基
    準及處理細則第四十三條、第四十四條、第六十一條之規定
    ，裁處異議人新臺幣（下同）一千八百元之罰鍰，並扣繳逾
    期之駕駛執照等情，有交通部公路總局臺北區監理所板橋監
    理站九十五年六月二十日板監裁字第裁四一－ＡＥＵ四三三
    九五一號違反道路交通管理事件裁決書（見本院卷第五頁）
    、臺北市政府警察局北市警交字第ＡＥＵ四三三九五一號舉
    發違反道路交通管理事件通知單（見本院卷第七頁）及逾期
    駕駛執照（見本院卷第七頁）等資料附卷可參。
三、異議意指略以：異議人於九十五年三月三十日十六時三十分
    許，騎乘車號ＷＥＸ—五六六號輕型機車，行經臺北市○○
    ○路○段二四八巷口時，遇警執行臨檢，警員要求異議人出
    示相關證件，異議人因而取出置放於機車行李箱內之重型機
    車駕駛執照及行照供警員查核，詎警員竟以異議人所持有之
    駕照已逾期為由，沒收該張駕照並開單處罰異議人，異議人
    事後經友人轉述得知合法領有小型車駕駛執照者，依據道路
    交通安全規則第六十一條第一項第四款之規定，得駕駛輕型
    機器腳踏車，如警員於取締當時告知上述規定，異議人絕不
    會提出已逾期之重型機車駕駛執照，異議人係因值勤警員怠
    於告知相關規定致未提出汽車駕駛執照而遭到處罰，為此深
    感不平，因而提出異議，請求撤銷原處分。
三、訊據受處分人就伊於上揭時、地騎乘車號ＷＥＸ—五六六號
    輕型機車，遇警執行臨檢，提出有效日期至九十三年五月十
    八日截止之逾期重型機車駕駛執照供警稽查之事實坦承不諱
    ，惟矢口否認有上開違規行為，辯稱：伊合法領有小型車駕
    駛執照者，依據道路交通安全規則第六十一條第一項第四款
    之規定，得駕駛輕型機器腳踏車，係因值勤警員怠於告知相
    關規定致未提出云云。惟查，異議人並未提出任何證據證明
    伊於上揭時、地騎乘車號ＷＥＸ—五六六號輕型機車，確有
    攜帶未逾期之小型車駕駛執照，且參酌交通部八十五年十一
    月四日交路（八五）字第八五００七三三八號函示：「查道
    路交通管理處罰條例之舉發與處罰係依據違規事實處理，本
    件違規人於遭員警取締時，其係持逾期重型或輕型機器腳踏
    車駕駛執照駕車，故其持逾期駕照駕駛輕型機車之違規事實
    甚為明確，當應依上開條例第二十二條第一項第六款以有持
    逾期駕照駕車之情事予以處罰，不可以同條例第二十五條第
    一項第三款未隨車攜帶駕駛執照之規定論處」意旨，無論異
    議人有無騎乘輕型機器腳踏車之能力，其所提出之隨身攜帶
    重型機器腳踏車駕駛執照既已逾期，又未當場出示未逾期之
    汽車駕駛執照，即屬違反道路交通管理處罰條例第二十二條
    第一項第六款規定，綜上，異議人前揭所辯，顯係事後卸責
    之詞，不足採信。
四、綜上所述，異議人人確有持逾期之上開重型機車駕駛執照駕
    車之違規行為，從而原處分機關依道路交通管理處罰條例第
    二十二條第一項第六款、第二項（原處分書漏未記載，應予
    補充）及違反道路交通管理事件統一裁罰基準及處理細則第
    四十三條、第四十四條、第六十一條之規定，裁處異議人新
    台幣一千八百元之罰鍰，並扣繳駕照，核無違誤，受處分人
    之異議為無理由，應予駁回。
據上論斷，應依道路交通案件處理辦法第十九條，裁定如主文。
中    華    民    國    95    年    6     月    30    日
                  交通法庭法  官  李家慧
以上正本證明與原本無異
如不服本裁定應於送達後5日內向本院提出抗告狀
                          書記官  楊文祥
中    華    民    國    95    年    7     月     1    日


司法院資訊處製作；財團法人民間司法改革基金會備份。
